臺灣臺北地方法院民事裁定
111年度訴字第1111號
原      告  台新國際商業銀行股份有限公司

法定代理人  尚瑞強  


被      告  林郁容  
上列當事人間清償借款事件，本院裁定如下：
    主  文
本件移送臺灣新北地方法院。
    理  由
理  由
一、按訴訟之全部或一部，法院認為無管轄權者，依原告聲請或
    依職權以裁定移送於其管轄法院，民事訴法第28條第 1項定
    有明文。次按當事人得以合意定第一審管轄法院，但以關於
    由一定法律關係而生之訴訟為限，民事訴訟法第24條第 1項
    亦有明定。而民事訴訟法所以規定當事人得合意定管轄法院
    ，乃因法定管轄規定於實際上常造成當事人諸多不便，故為
    尊重當事人之程序選擇權，兼顧當事人實行訴訟之便利，於
    無礙公益上特別考量所作管轄之規定（如專屬管轄之規定）
    下，特容許當事人得合意定第一審管轄法院，上開規定之立
    法意旨既係為便利當事人實行訴訟而設，則兩造於起訴前合
    意指定之管轄法院，必須限於一定之法院，始能謂係便利當
    事人實行訴訟，如當事人一造以定型化契約廣泛將不特定多
    數第一審法院定為合意管轄之法院，用與他造當事人簽訂契
    約，即與合意管轄之立法意旨有悖；是當事人合意定數管轄
    法院時，雖非法所不許，然亦應限於特定之一個或數個法院
    ，如合意泛指當事人一造得向不特定多數法院起訴，自為法
    所不許（最高法院86年度台抗字第139號裁定意旨參照）。
二、原告於起訴狀主張依據兩造所簽訂之 Yoube予備金卡信用貸
    款約定書第23條、通信貸款約定書第4條第4項雖約定以本院
    為管轄法院。然而，依據原告所提 Yoube予備金卡信用貸款
    約定書第 23條係約定：「...就本約定書涉訟時，合約當事
    人均同意以台灣台北或（空白）地方法院為第一審管轄法院
    ...」，另通信貸款約定書第4條第4項條係約定：「...因本
    契約涉訟時，合約當事人均合意以台灣台北地方法院、台灣
    台中地方法院、台灣高雄地方法院擇一為第一審管轄法院..
    . 」等語，依上述記載，原告顯然得在包括本院在內之臺灣
    任一地方法院擇一為第一審管轄法院，而原告銀行為一全國
    性知名銀行，於全國各地均設有分支機構且職員或得委由進
    行訴訟之代理人甚多，具訴訟程序上之絕對優勢地位，前述
    約款均屬於由原告單方預行製作之定型化約款，原告如欲以
    之與不特定之消費者包括被告成立合意管轄約定，自應就該
    定型化合意管轄約款，為明確無爭議之記載，而此對原告而
    言，並非難事，原告以前述語意不明之定型化約款，與被告
    締約後引為訴訟合意管轄之約定，依前述約款內容，原告將
    得依其意思於全國各地方任選一地方法院而為起訴，揆諸首
    揭說明，不能認為兩造已有合意限於特定法院即本院為第一
    審管轄法院之意思合致，該合意管轄約定，已與民事訴訟法
    第24條規定意旨有悖，應屬無效。再查，本件被告之住所即
    戶籍址設於新北市板橋區（並於起訴前之民國84年12月18日
    遷入迄今），此有被告個人戶籍資料查詢結果在卷可參，則
    於發生契約紛爭進行訴訟時，自以在該被告住所地之地方法
    院應訴，最稱便利，故考量兩造勞力、時間及費用等程序利
    益，本件應排除約款語意不清合意管轄法院約定之適用，回
    歸依民事訴訟法第1條第1項之規定，爰依職權將本件移送於
    該管轄法院。
三、依民事訴訟法第28條第1項，裁定如主文。
中　　華　　民　　國　　111 　年　　3 　　月　　 7　　日
                  民事第二庭    法　官　林禎瑩
以上正本係照原本作成。
如不服本裁定應於送達後10日內向本院提出抗告狀，並繳納抗告
費新臺幣1,000元。
中　　華　　民　　國　　111 　年　　3 　　月　　8 　　日
                                書記官  鄭玉佩